臺灣臺中地方法院刑事判決　　　　　　　　　　　　　　　九十一年度易字第六號
　　公　訴　人　臺灣臺中地方法院檢察署檢察官
　　被　　　告　甲○○
　　選任辯護人　陳亦奇
右列被告因業務侵占等案件，經檢察官提起公訴（九十年度偵字第一八八七四號），
本院判決如左：
    主  文
甲○○連續意圖為自己不法之所有，而侵占對於業務上所持有之物，處有期徒刑陸月
，併科罰金壹萬元，有期徒刑如易科罰金，罰金如易服勞役，均以參佰元折算壹日。
    事  實
一、甲○○於民國八十九年八月一日起受僱於己○○，在己○○所營位於台中市○○
    路○段二四二之九號「麗體世界精品店」擔任店長一職，平日以服務來店消費美
    容之顧客及收取消費款並登簿記帳為其業務內容，係從事業務之人。詎竟基於意
    圖為自己不法所有之概括犯意，先後於如附表所示時間，向顧客陳美玲、許金燕
    、徐凡茜，收取如附表所示消費項目之金額後，並未如實登帳交付予己○○，或
    以漏記（八十九年十一月十六日僅記載周宏環．工本費一五０元，並未記載陳美
    玲有於是日消費一二五０元，至於同年月二十一日則均未記載任何收入），或以
    多報少方式（同年月二十七日僅記載徐凡茜、吳佳臻一五００元，周宏環一五０
    元，林燕雪二二五００元，然實際上徐凡茜與吳佳臻均係消費各一五００元，即
    應記載三０００元），登載於其職務上製作之銷售明細表內，並於八十九年十一
    月底或八十九年十二月初交予己○○或其妻戊○○而持以行使，足以生損害於己○○，計侵吞應收帳款計三千二百四十九元，供一己花用。嗣後己○○發覺有異
    ，經向陳美玲等人尋問後，始查知上情。
二、案經己○○訴請臺灣臺中地方法院檢察署檢察官偵查起訴。
    理  由
一、訊據被告甲○○對於曾收受陳美玲、許金燕、徐凡茜等人所交付一千二百五十元
    、四百九十九元及三千元之各該款項等情固不爭執，惟矢口否認有何業務侵占、
    偽造文書暨行使等犯行，辯稱：伊將顧客陳美玲所交付的錢請店內小姐丙○○及
    丁○○前往東興路某材料店買冷導、熱導等美容材料，只剩些許零錢，伊有告訴
    小姐可以自己留著，至於許金燕與徐凡茜都是老闆及老闆娘的友人，他們會對朋
    友對折優待，或事後再退錢，伊都是在老闆娘講退完錢後才記帳，且這些帳都是
    老闆娘認簽過的，如有疑義，何以於認簽時未表示意見，至在山西店離職時，告
    訴人要求伊賠償七十萬元違約金，只因為伊未將山西店業績撐起來，但該違約金
    實在太高，縱使伊去山西店工作也無法賺如此多，之後因未寫契約書，伊也認為
    該筆數字是天價，就沒有再理會他云云。然查：
  (一)右開事實，業據告訴人己○○於警訊、檢察官偵訊及本院審理期間指訴綦詳，復
    有被告所製作八十九年十一月份營業報表二份在卷可徵，並經證人即顧客陳美玲
    於檢察官偵訊時證述：「（何時去消費？）八十九年十一月十六日去該店做臉及
    作身體，當時共花了一千多元，（想一想再答）共花了一千二百五十元，當時將
    錢交給店長」、「（店長有無退妳費用？）沒有，老闆戊○○也沒有退我錢」、
    「（提示錄音帶譯文，是否正確？）沒有錯」、「（錄音由何人所錄？）不是我
    錄，該譯文是我打電話給甲○○的對話，錄音是戊○○到我家利用我的錄音機錄
    的」等詞，證人即顧客許金燕證述：「（你們消費時間、物品？）八十九年十一
    月二十一日去燙睫毛，印象中消費六百元以下，已記不太起來確實數目，當時我
    將錢親交甲○○，當時店內亦有其他小姐，她是店內的店長」、「（提示錄音帶
    譯文，是否你們去消費時所錄的譯文？）是，我們去店內當場錄音的」、「（認
    識老闆娘否？）認識，我消費當天老闆娘並不認識我（應係老闆娘並不知道），
    事後也未退費給我」等語，證人徐凡茜證稱：「我八十九年十一月二十七日至店
    內做臉及按摩，我另一個朋友同去，二人共消費三千元，當時給付現金三千元給
    甲○○」、「（妳當天與何人去店裡？）與吳麗華去，但被告不知我們二人的身
    份，老闆娘沒有給我們二人優惠，我們去是以陌生人名義去，被告並不認識我」
    等情綦詳，有各該訊問筆錄在卷可按。證人即告訴人之妻戊○○於檢察官偵訊及
    本院審理時亦均證稱：如有熟客前往店內消費，伊如在店內會直接告訴被告要打
    折，如伊人在外面則會以電話告知被告要減價收帳，而伊會不定時前往店內收帳
    款，．．．，而在八十九年十一月二十一日及二十七日前來消費之許金燕、徐凡
    茜等人，伊並沒有給她們折扣，也沒有事後再退錢，至於同年月十六日之顧客陳
    美玲則不認識等節，並有告訴人所提錄音帶三捲及其譯文三份存卷可按。足見依
    上開證人證詞，證人陳美玲、許金燕及徐凡茜確實有於如附表所示時間前往被告
    任職店長之美容店消費，且被告如數收取如附表所示款項後，並未依規定入帳，
    將款項悉數交與告訴人或證人戊○○，而證人戊○○亦均未對上開證人為免費或
    折扣優待。
  (二)至被告對於八十九年十一月十六日收取顧客陳美玲所交付消費款一千二百五十元
    後，曾將該筆款項交與店內小姐去買材料一情，雖聲請傳訊證人丙○○、乙○○
    到庭作證，然證人等均證稱：伊等均不知道被告有請店內小姐購買美容用品之事
    ，證人丙○○於經被告質以：確實委請張女與丁○○前往東興路之美容用品店購
    買冷導、熱導一情後，仍然堅決證稱：伊並沒有印象，且伊只有去買便當、飲料
    ，也不知道錢是否為店裡的錢，但店內有供給每天一餐的費用等詞。查被告任職
    之青海路店址距離購買美容材料之東興路甚遠，如果被告確實差使證人丙○○去
    購買，且次數只有一次時，證人丙○○何以均無印象，顯與常情有違；況且，被
    告身為店長，亦有實際替顧客服務，並以所服務顧客人數、項目來計算其業績，
    影響其薪資之高低，如被告確實有將該筆一千二百五十元為數不少之消費款委請
    店內小姐買材料，何以於上開報表上均未如是記載，以致於影響其業績？且據告
    訴人當庭提出為被告所不爭執之日記帳冊，被告自八十九年八月一日任職起至同
    年十一月十八日為止，對於該帳冊內有關「收（借）方、付（貸）方、結（借）
    存、摘要」等項目均鉅細靡遺地記載，其中「付（貸）方」即支出項目之金額少
    至十元，多至四千一百四十元，較常見者數十元、百元者均有紀錄，何以被告以
    顧客陳美玲給付一千二百五十元之消費款用以購買美容用品未予列入，實值可疑
    ，亦有違被告向來作法，是其辯稱將該部分款項用以購買美容用品，顯無可採。
  (三)矧證人丙○○於本院審理時另證稱：於開會時伊曾聽言老闆娘戊○○與被告在談
    論偷錢的事情，是在被告尚未離開青海店時，伊有聽到被告親口對老闆娘承認有
    拿錢之事，被告尚且說要以工作來償還（故之後調到山西店工作）等詞，證人乙○○證述：開會時有聽到被告與老闆娘有債務糾紛之事，那天主要是談帳冊問題
    ，被告有說請老闆娘發薪水之事，但並非當日談論重點，因老闆娘發薪有時因為
    星期日會慢一天，但都會主動給，於被告與老闆娘實際對話時，老闆娘就將伊等
    支開等情，核與告訴人及證人戊○○所述被告確實曾因挪用店內款項，而與證人
    戊○○談判解決方式，被告並同意前往山西店工作償債情形大致相符。被告雖又
    否認該七十萬元是因被告侵占款項所達成之和解共識，復辯稱係因伊無法撐起山
    西店之營業額所應付給告訴人之違約金云云，然被告先前除在告訴人所營青海店
    工作外，另有在別家相同性質美容店工作之經驗，對於告訴人委託其看店之山西
    店有無可能達到一定營業額之水準自然有所評估，豈有可能因為告訴人或其妻戊○○要求務必達到固定營業額之水準，否則即要賠償七十萬元違約金之理，且對
    此異於常情之約定復未另立任何書面，被告仍會應允而照常前往工作，經過一、
    二個月後才離職？顯然悖乎常情至明，反係告訴人及證人戊○○所陳為避免讓被
    告與同在青海店工作之同事產生尷尬場面，被告也同意到山西店工作，按月償還
    其挪用青海店之款項，故讓被告轉至山西店工作一情較與常情相符。
  (四)綜上所述，被告既然於收受上開證人所交付之消費款後，未入帳（陳美玲、許金
    燕部分），或以多報少方式（徐凡茜），記載於每日營業報表上，且又無法明確
    交代各該筆金額之出入並舉證證明，是其前開辯解均無可採。本件事證業臻明確
    ，被告犯行至堪認定。
二、核被告所為，係犯刑法第二百十五條、第二百十六條業務上登載不實文書及其行
    使罪，及第三百三十六條第二項業務侵占罪。被告係於製作一個月份帳冊後，於
    月底或月初才將帳冊交付與告訴人或其妻戊○○，並非於每一日記帳完畢即行交
    付，故其交付上開帳冊與告訴人或證人戊○○之行使行為應認定只有一次。至被
    告先後多次業務登載不實及業務侵占犯行，均時間緊接，手段相同，所犯構成要
    件復均相同，顯均係基於概括犯意反覆為之，均為連續犯，均依刑法第五十六條
    規定各論以一業務登載不實罪、業務侵占罪，並各均依法加重其刑。被告於連續
    業務登載不實後進而持向告訴人行使，其連續登載不實之低度行為應為嗣後行使
    之高度行為所吸收，不另論罪。至被告前開所犯行使業務登載不實罪與連續業務
    侵占罪間，有方法與結果之牽連關係，為牽連犯，依刑法第五十五條規定從一重
    之連續業務侵占罪處斷。爰審酌被告素行、犯罪動機、手段、方法、所生危害，
    及犯後飾詞否認犯行，顯無悔改之意等一切情狀，量處如主文所示之刑，並分別
    諭知易科罰金及易服勞役之折算標準（按業務侵占罪之法定刑度為六月以上五年
    以下有期徒刑，得併科三千元以下罰金，而被告業務侵占時間止於八十九年十一
    月二十七日，彼時犯案時之刑法第四十一條係限於最重本刑為三年以下有期徒刑
    之罪，而受六個月以下有期徒刑或拘役之宣告，因身體、教育、職業、家庭之關
    係，執行顯有困難者方得易科罰金，而該法條業於九十年一月十日修正為刑法第
    四十一條第一項前段：「犯最重本刑為五年以下有期徒刑以下之刑之罪，而受六
    個月以下有期徒刑或拘役之宣告，因身體、教育、職業、家庭之關係或其他正當
    事由，執行顯有困難者，得以一元以上三元以下折算一日」，於九十年一月十日
    經總統公布，並於同月十二日生效，比較被告行為前後之法律，以裁判時之新法
    對於被告較為有利，依刑法第二條第一項前段規定自應適用最有利於行為人之法
    律，是本院量處被告所犯業務侵占罪之有期徒刑部分為六月，仍應諭知易科罰金
    之折算標準，附此敘明）。
據上論斷，應依刑事訴訟法第二百九十九條第一項前段，刑法第二條第一項前段、第
五十六條、第二百十五條、第二百十六條、第三百三十六條第二項、第五十五條、第
四十一條第一項前段（修正後）、第四十二條第二項，罰金罰鍰提高標準條例第一條
前段、第二條，判決如主文。
中      華      民      國      九十一      年      四    月    十六    日
                                        法  官  賴  妙  雲
右正本證明與原本無異。
如不服本判決，應於送達後十日內向本院提出上訴狀 （須附繕本） ，上訴於台灣高等
法院台中分院。
                                        書記官
中      華      民      國      九十一      年      四    月    十六    日
附錄論罪科刑法條
刑法第二百十五條
從事業務之人，明知為不實之事項，而登載於其業務上作成之文書，足以生損害於公
眾或他人者，處三年以下有期徒刑、拘役或五百元以下罰金。
刑法第二百十六條
行使第二百十條至第二百十五條之文書者，依偽造、變造文書或登載不實事項或使登
載不實事項之規定處斷。
刑法第三百三十六條第二項
對於公務上或因公益所持有之物，犯前條第一項之罪者，處一年以上七年以下有期徒
刑，得併科五千元以罰金。
對業務上所持有有之物，犯前條第一項之罪者，處六月以上五年以下有期徒刑，得併
科三千元以下罰金。
附表：
┌──┬─────────┬───────┬──────┬───────┐
│編號│  侵  占  時  間  │侵  占  金  額│消  費  者  │消  費  項  目│
│    │                  │單位：新台幣  │（顧客）    │              │
├──┼─────────┼───────┼──────┼───────┤
│一、│ 民國八十九年十一 │一二五０元    │陳美玲      │背穴和臉的課程│
│    │ 月十六日         │              │            │              │
├──┼─────────┼───────┼──────┼───────┤
│二、│ 民國八十九年十一 │四九九元      │許金燕      │燙睫毛        │
│    │ 月二十一日       │              │            │              │
├──┼─────────┼───────┼──────┼───────┤
│三、│ 民國八十九年十一 │一五００元    │徐凡茜      │做臉          │
│    │ 月二十七日       │              │            │              │
└──┴─────────┴───────┴──────┴───────┘
